【裁判字號】    97,裁,4093
【裁判日期】    970821
【裁判案由】    綜合所得稅
【裁判全文】
最  高  行  政  法  院  裁  定
                                      97年度裁字第4093號
抗  告  人  甲○○
            丙○○
兼 上二 人
法定代理人  乙○○
相  對  人  財政部臺灣省北區國稅局
代  表  人  陳文宗
上列當事人間綜合所得稅事件，抗告人對於中華民國97年2月22
日臺北高等行政法院96年度訴字第4149號裁定，提起抗告，本院
裁定如下︰
    主  文
原裁定廢棄，應由臺北高等行政法院更為裁判。
    理  由
一、抗告法院認為抗告為有理由者，應廢棄或變更原裁定；非有
    必要，不得命原法院或審判長更為裁定，行政訴訟法第272
    條準用民事訴訟法第492條規定甚明。
二、本件原裁定以：相對人前以抗告人之被繼承人王李佩玲(民
    國94年8月2日歿)92年度綜合所得稅結算申報，漏報收入新
    台幣（下同）400,000元(原裁定誤植為400,000萬元)，乃核
    定補徵稅額229,761元。抗告人承受復查程序，遭復查決定
    維持原核定，遂循序起訴，請求撤銷原處分及訴願決定。經
    核事屬關於稅捐課徵涉訟，所補徵核課之稅額超過20萬元，
    顯非簡易案件，應徵裁判費4,000元。抗告人僅繳納裁判費
    2,000元，經原審法院審判長於96年12月24日裁定，命抗告
    人於收受送達後7日內補正，該裁定已於97年1月4日送達，
    抗告人未查其不服而請求撤銷之原處分及訴願決定，俱顯示
    補徵稅額229,761元，具狀執詞其爭執漏報收入400,000元，
    換算稅額不逾200,000元，為簡易案件，繳納裁判費2,000元
    已足云云，並不可採。其逾期迄未補正，起訴顯難認為合法
    ，而予駁回。
三、本院查，稅捐事件之行政救濟，我實務上係採爭點主義，即
    行政救濟僅就納稅義務人爭執範圍為審查，未爭執部分即告
    確定，本院62年判字第96號判例意旨可資參照。本件原處分
    及訴願決定雖均認定抗告人應補徵之稅額為229,761元，抗
    告人於原審起訴時，其訴之聲明亦請求撤銷原處分及訴願決
    定，惟抗告人於起訴狀之理由欄則主張抗告人乙○○於92年
    間取自於案外人新東陽股份有限公司之房屋損害賠償金400,
    000元，並不足以將受損之出租房屋回復原狀及修復，故應
    無相對人增列之其他所得400,000元等語，已足見抗告人並
    非就補稅之「總額」229,761元全部不服而為爭訟。且縱認
    抗告人上開訴之聲明，為起訴之本意，然原審法院審判長以
    裁定命抗告人補繳裁判費2,000元，抗告人於97年1月8日具
    狀明確表示「本件92年度綜合所得稅訴訟事件之爭點為原告
    申報所得損害賠償金新台幣400,000元，換算課稅金額（低
    於新台幣200,000元)，屬簡易訴訟程序」，亦應認抗告人有
    減縮訴之聲明或就補徵稅額逾越該所得應納稅額【最多為40
    0,000元×40%(最高稅率)＝160,000元】之部分撤回起訴之
    意思表示，乃原審未探究抗告人起訴之真意，復未依行政訴
    訟法第125條之規定，依職權詳加調查或由審判長為適當之
    闡明，逕以抗告人未依規定繳納足額裁判費，不備起訴要件
    為由，駁回起訴，非無違誤。抗告意旨執上開各節指摘原裁
    定不法，應認抗告為有理由，且有由原法院調查後更為裁判
    之必要，爰裁定如主文。
四、據上論結，本件抗告為有理由。依行政訴訟法第272條、民
    事訴訟法第492條，裁定如主文。
中    華    民    國    97    年    8     月    21    日
                    最高行政法院第三庭
                        審判長法官  黃  璽  君
                              法官  王  德  麟
                              法官  鄭  忠  仁
                              法官  黃  本  仁
                              法官  吳  東  都
以  上  正  本  證  明  與  原  本  無  異
中    華    民    國    97    年    8     月    22    日
                              書記官  王  福  瀛


司法院資訊處製作；財團法人民間司法改革基金會備份。
